【裁判字號】    98,上易,1908
【裁判日期】    981023
【裁判案由】    詐欺
【裁判全文】
臺灣高等法院刑事判決                98年度上易字第1908號
上  訴  人
即  被  告  乙○○
上列上訴人，因詐欺案件，不服臺灣臺北地方法院98年度易字第
678 號，中華民國98年7月7日第一審判決（起訴案號：臺灣臺北
地方法院檢察署98年度偵緝字第445號、446號）提起上訴，本院
判決如下：
    主  文
上訴駁回。
    事  實
一、乙○○於民國（下同）88年間因搶奪案件，經臺灣板橋地方
    法院以89年度訴字第284 號判處有期徒刑10月確定，又因違
    反懲治盜罪條例案件，經最高法院以90年度台上字第1523號
    判處有期徒刑7年6月確定，上開二罪，經臺灣高等法院以90
    年度聲字第1496號裁定應執行有期徒刑8年2月確定，於93年
    11月9日假釋出監並付保護管束，刑期應至97年1月24日屆滿
    ，嗣因逢中華民國九十六年罪犯減刑條例施行，上開搶奪案
    件所處之刑合於減刑條件，經臺灣高等法院以97年度聲字第
    180號裁定減為有期徒刑5月，並與不得減刑之違反懲治盜罪
    條例案件所處之刑，裁定應合併執行有期徒刑7年9月確定，
    刑期於96年8 月26日屆滿，且上開假釋未經撤銷，視為徒刑
    已經執行完畢。其仍不知悔改，與不詳真實姓名年籍之成年
    男子，共同基於意圖為自己不法所有之犯意聯絡，由乙○○
    向丙○○（臺灣桃園地方法院檢察署另案偵辦中）以每套音
    響新臺幣（下同）4,000元購入後，於97年8月29日中午12時
    30分許，在臺北市信義區○○○路○段193號前見甲○○步出
    該處大門時，由乙○○上前攔下甲○○詢問要不要買音響，
    並自稱係送貨員，出示出貨單給甲○○看，向甲○○佯稱：
    其車上高價音響每套市價新臺幣（下同）10幾萬元，因車上
    所載音響比出貨單上多出2 套，願以買一送一方式低價讓售
    云云，惟為甲○○所拒絕。乙○○接續誆稱：音響多出2 套
    是因為出貨人員不慎多出，怕老闆發現因而責罵出貨同仁，
    希望甲○○能幫忙買下云云，接續佯稱：倘甲○○不願購買
    ，因其等須一定時限內完成送貨工作，無法將多出的音響帶
    回桃園住處，希望甲○○暫時代為保管額外之音響，待其等
    送貨後取回，經甲○○應允代為保管後，乙○○及不詳真實
    姓名年男子共同將1套音響搬至臺北市○○○路○段193號3樓
    甲○○住處放置，乙○○接續佯稱：擔心高價音響遭初次見
    面之甲○○侵吞，要求甲○○提供等值物品作擔保，並誆稱
    將於當日下午18時許返回甲○○住處取回該套音響並返還甲○○擔保品，且虛意附和甲○○要求，留下載有「凱」及門
    號「0000000000」號電話號碼供甲○○與之聯繫，致甲○○
    不疑有他而陷於錯誤，將其隨身所帶NOKIA牌N82 型手機1支
    （價值13000元，不含SIM卡）交付給乙○○收受，乙○○復
    以上開手機價值似不值1 萬元為由，要求甲○○交付身上所
    有現金，甲○○亦陷於錯誤而交付現金6500元給乙○○收受
    ，乙○○二人詐得上開物品得手後，即駕車離去。同日下午
    12時57分至13時06分許，乙○○以門號0000000000號電話與
    甲○○所使用門號0000000000號電話互通電話，乙○○向甲○○接續謊稱因其電話快沒電，要借用甲○○之NOKIA牌N82
    型手機撥打電話，請甲○○告知手機解鎖密碼為由，向甲○○詐得手機解鎖密碼後，乙○○即將該手機持往不詳通訊行
    變賣得款花用，且未再接聽或回復甲○○所撥電話及簡訊，
    亦未依約於當日18時許返回甲○○住處取回音響返品擔保品
    ，甲○○始知受騙並報警處理，因而查悉上情。
二、案經甲○○訴由臺北市政府警察局信義分局報請臺灣臺北地
    方法院檢察署檢察官偵查起訴。
    理  由
甲、證據能力之說明：
一、按，被告以外之人於審判外之言詞或書面陳述，除法律有規
    定者外，不得作為證據；又被告以外之人於審判外之陳述，
    雖不符合同法第159條之1至第159條之4之規定，但經當事人
    於審判程序同意作為證據，法院審酌該言詞陳述或書面陳述
    作成時之情況，認為適當者，亦得為證據。當事人、代理人
    或辯護人於法院調查證據時，知有第159條第1項不得為證據
    之情形，而未於言詞辯論終結前聲明異議者，視為有前項之
    同意，刑事訴訟法第159條第1項及第159條之5，定有明文。
二、本件下列所引證據，證人甲○○於警詢、偵查中供述，雖屬
    傳聞證據，惟已據當事人於法院準備程序期日即就證據能力
    均不予爭執，且迄至言詞辯論終結前亦未聲明異議，本院審
    酌上開證據資料製作時之情況，尚無違法不當及證明力明顯
    過低之瑕疵，亦認為以之作為證據應屬適當，依前開規定，
    依刑事訴訟法第159條之5規定，認前揭證據資料，均有證據
    能力。
乙、實體方面：
一、訊據上訴人即被告（下稱被告）乙○○，固坦承有在97年8
    月29日中午12時30分許，在臺北市信義區○○○路○段193號
    前，當街攔下告訴人甲○○，向告訴人兜售音響後，搬了1
    套音響至告訴人臺北市○○○路○段193號3 樓住處內放置，
    並有收受告訴人所交付NOKIA牌N82型手機1 支及現金6500元
    ，嗣將上開告訴人手機變賣得款花用，並有留下記載000000
    0000號電話號碼之紙條給告訴人等情，惟矢口否認有何詐欺
    取財犯行，先後辯稱：其是賣音響給告訴人，並未對告訴人
    施用詐術，亦未向告訴人表示音響每套價值10幾萬元，要以
    買一送一的方式廉價出售給告訴人，也沒有以公司出貨多裝
    2 組，要先前往送貨，為免出貨人員遭老闆責罵為理由，請
    告訴人代為保管額外音響，告訴人交付給其現金6500元及手
    機1 支係告訴人給付購買音響價金，而非交付代為保管音響
    之抵押品，其並非故意不接告訴人電話，其不知告訴人有來
    電，如果其有意要騙告訴人，不會留下自己名字及電話號碼
    給告訴人云云。惟查：
(一)上揭犯罪事實，業據告訴人甲○○於警詢、檢察官時證述綦
    詳，並於原審時以證人身分具結證稱：我於上開時間地在住
    處樓下遇見被告及另一名不詳姓名年籍成年男子，由被告向
    我兜售進口音響，被告聲稱他是送貨人員，有多出來的貨，
    是公司單子上面沒有寫的，這些進口音響每套市價10幾萬元
    ，如果帶回去會被公司開除懲罰，被告請求我幫忙，我當時
    也失業，基於同理心，怕被告因此也失業，就答後幫忙，因
    被告說他住在桃園，可以放在我住處，等被告下班後再來取
    回，我不疑有他，被告就把音響放在我住處，之後被告才說
    需要抵押品，並說他也不相信我，怕我侵占這批貨，問我家
    裡有無等價的東西，被告原本想要拆我的電腦，我不給他拆
    ，我說我身上只剩下1支手機，當時市價13000元，被告就拿
    去，因為我不相信被告，所以被告有寫1 張內容為「凱」及
    「0000000000」號行動電話號碼之字條1 紙給我，被告又問
    我身上有多少現金，因為他不相信手機值1 萬多元，我將我
    身上現金共6500也交給被告，在當日下午13時許，被告曾主
    動打電話與我聯絡，說他的手機沒有電，要借用我的手機，
    問我要如何使用我的手機，我有告訴被告解鎖密碼，後來晚
    上6 點多時，被告就不接我的電話，我去警局報案，才知道
    自己被騙等語（原審98年6 月16日審判筆錄2、3頁），並有
    被告手寫字條影本（臺灣臺北地方法院檢察署97年度偵字第
    26540號偵查卷24頁）、NOKIA牌N82型手機照片1幀（同上卷
    25頁）、音響照片5 幀（同上卷26頁至28頁）、告訴人指認
    被告紀錄表（同上卷20頁、21頁）、被告所使用0000000000
    號通聯調閱查詢單（同上卷32至35頁）、通聯紀錄（臺灣臺
    北地方法院檢察署97年度偵字第25751 號偵查卷16至17頁）
    及告訴人所使用0000000000號通聯紀錄在卷可憑（同上偵查
    卷14頁）。
(二)被告於原審時雖辯稱其係以每套音響8000元向丙○○批貨，
    其不會開車，要花錢請司機，無不法所有之意圖云云，然查
    ，此經原審依被告聲請傳喚證人丙○○，業據證人丙○○於
    原審時具結證稱其係以每套4000元之價格將音響賣給被告，
    被告自己開小貨車來桃園縣八德市○○路1360巷42之1 號載
    音響等語明確，顯見被告所兜售音響每套價值為4000元，足
    認被告上開所辯，不足採信。又倘被告果真係為出售音響給
    告訴人而將音響搬至告訴人住處，衡情理應拆開音響紙箱讓
    告訴人確認紙箱內容物，並為告訴人組裝音響，然被告僅係
    將紙箱直接搬至告訴人住處，既未拆開紙箱包裝，復未幫告
    訴人組裝，堪認被告將該等紙箱搬至告訴人家中絕非係為出
    售音響給告訴人。再倘告訴人交付手機1支及現金6,500元給
    告訴人果真係為給付購買音響價金，然被告於偵查中否認有
    收受告訴人所交付現金6500元，顯見被告有避重卸責之情形
    ，而被告於原審時雖坦承有收現金6500元，然係因為懷疑告
    訴人手機不值1 萬多元，衡情被告既已質疑手機價值，理應
    要求告訴人與之共同前往通訊行確認手機價值後再決定是否
    將音響出售給告訴人，惟被告竟捨此不為，直接就將音響搬
    至告訴人住處後，才向告訴人要求交付手機，又再要求交付
    現金6500元，足認被告所辯顯與常情不符。況被告於取走告
    訴人手機後，除於當日下午12時57分至13時06分有與告訴人
    互通電話外，於當日晚間18時14分後，被告雖仍有使用0000
    000000號電話與他人通話情形，然對於告訴人以0000000000
    號電話所撥電話及所發簡訊均置之不理，此有上開通聯紀錄
    在卷可憑，倘被告未向告訴人謊稱將於同日下午18時許回告
    訴人住處取得音響及返還抵押品，其留電話給告訴人果真係
    為作音響售後服務，為何被告於97年8 月29日18時以後仍有
    使用上開0000000000號電話，卻故意不接告訴人所打電話，
    亦不回復告訴人所發簡訊？益徵被告確以犯罪事實欄所載方
    法向告訴人施用詐術而詐得現金6,500元及手機1支。
(三)參以被告另於98年8月1日下午16時46分許，在桃園縣桃園市
    ○○街桃園巨蛋體育場附近路旁，當街藉問路將機車騎士葉
    文龍攔下，向被害人葉文龍表示其車上音響價值8 萬元，如
    葉文龍有意購買可廉售而著手行騙，嗣見葉文龍猶豫不決，
    被告又改稱先前往送貨，但為免遭廠商發現希望葉文龍在現
    場代為保管額外之音響待其返回，但因擔心葉文龍侵吞其高
    價音響，要求葉文龍提供隨身之金項鍊1條（價值2萬元）作
    為擔保，並提供0000000000門號取信，致葉文龍陷於錯誤，
    將該金項交予被告，詎被告取得該金項鍊離去應，即未再返
    回而不知去向，亦不接聽葉文龍電話，葉文龍始知受騙，經
    臺灣桃園地方法院檢察署以97年度偵字第19015 號提起公訴
    ，經臺灣桃園地方法院以98年度易字第350 號受理在案，因
    被告於該案準備程序中為有罪之陳述，經同法院合議庭裁定
    適用簡式審判程序，並於98年5 月26日宣判，判處被告有期
    徒刑3 月等情，有上開起訴書及判決書在卷可憑（臺灣臺北
    地方法院檢察署98年偵緝字第445 號偵查卷18至20頁，原審
    及本院卷）。被告既已於上開詐欺案件審理時坦承詐欺犯行
    ，而上開案件行騙手法與本件相同，堪認被告於本案所為亦
    應屬詐欺犯行無誤。綜上事證以觀，本件被告犯罪事證明確
    ，其犯行洵堪認定，被告所辯違反常情及事理，係畏罪卸責
    之詞，不足採信。被告犯行，自應依法論科。
二、核被告所為，係犯刑法第339條第1項之詐欺取財罪。又被告
    與另名不詳真實姓名年籍男子間，有犯意聯絡及行為分擔，
    應論以共同正犯。被告前於88年間因搶奪案件，經臺灣板橋
    地方法院以89年度訴字第284 號判處有期徒刑10月確定，又
    因違反懲治盜罪條例案件，經最高法院以90年台上字第1523
    號判處有期徒刑7年6月確定，上開二罪，經臺灣高等法院以
    90年度聲字第1496號裁定應執行有期徒刑8年2月確定，於93
    年11月9日假釋出監並付保護管束，刑期應至97年1月24日始
    屆滿，嗣因逢中華民國九十六年罪犯減刑條例施行，上開搶
    奪案件所處之刑合於減刑條件，經臺灣高等法院以97年度聲
    字第180號裁定減為有期徒刑5月，並與不得減刑之違反懲治
    盜罪條例案件所處之刑，裁定應合併執行有期徒刑7年9月確
    定，刑期於96年8 月26日屆滿，且上開假釋未經撤銷，視為
    徒刑已經執行完畢等情，有臺灣高等法院被告前案紀錄表足
    考，其前受有期徒刑執行完畢後，五年以內故意再犯本件最
    重本刑為有期徒刑以上之罪，為累犯，應依刑法第47條第1
    項規定加重其刑。原審經審理結果，認被告罪證明確，因而
    適用刑法第28條、第339條第1 項、第47條第1項、第41條第
    1 項前段，刑法施行法第1條之1等規定，並審酌被告甫因違
    反懲治盜匪條例之重罪執行完畢未久，不思循正當途徑賺取
    財富，竟運用智慧於不當之途，所為非是，素行不佳，犯後
    迄今已10月餘，迄未賠償告訴人所受損失，及其犯罪後飾詞
    卸責，態度不佳，並兼衡其犯罪目的、生活狀況、智識程度
    及所得財物等一切情狀，量處被告有期徒刑五月，並諭知易
    科罰金之折算標準。經核其認事用法尚無違誤，量刑亦允當
    ，被告提起上訴，以上情否認犯罪，核非可取，自應予駁回
    。又被告受合法傳喚，無正當理由不到庭，爰不待其陳述，
    逕行判決如前，附此載明。
據上論斷，應依刑事訴訟法第368條、第371條，判決如主文。
本案經檢察官呂光華到庭執行職務。
中    華    民    國    98    年    10    月    23    日
                  刑事第二十一庭審判長法  官  蔡聰明
                                      法  官  許永煌
                                      法  官  趙文卿
以上正本證明與原本無異。
不得上訴。
                                      書記官  陳建邦
中    華    民    國    98    年    10    月    26    日
刑法第339條：
意圖為自己或第三人不法之所有，以詐術使人將本人或第三人之
物交付者，處5年以下有期徒刑、拘役或科或併科1千元以下罰金
。
以前項方法得財產上不法之利益或使第三人得之者，亦同。
前二項之未遂犯罰之。


司法院資訊處製作；財團法人民間司法改革基金會備份。
